【裁判字號】    95,上,49
【裁判日期】    951114
【裁判案由】    損害賠償
【裁判全文】
臺灣高等法院臺南分院民事判決  95年度上字第49號
上  訴  人  全昇通訊科技股份有限公司
法定代理人  甲○○
訴訟代理人  吳永茂  律師
複 代 理人  龍毓梅  律師
被 上 訴人  戊○○
            丁○○
            丙○○
            乙○○
                              之14號
上列二人共同
訴訟代理人  林國明  律師
上列當事人間請求損害賠償事件，上訴人對於中華民國九十四年
十二月二十九日臺灣臺南地方法院第一審判決（九十三年度訴字
第五六二號）提起上訴，本院於九十五年十月三十一日言詞辯論
終結，判決如下：
      主      文
上訴駁回。
第二審訴訟費用由上訴人負擔。
      事  實  及  理  由
一、按公司與董事間訴訟，除法律另有規定外，由監察人代表公
    司，股東會亦得另選代表公司為訴訟之人，公司法第二百十
    三條定有明文。查：本件上訴人主張被上訴人等人自八十四
    年六月一日起迄今仍擔任公司之董事，甲○○則係現任監察
    人，有上訴人於原審提出兩造未爭之上訴人公司登記事項卡
    、董事、監察人資料在卷（原審補字卷十頁至十四頁）可參
    。本件係因公司與董事間之訴訟，依首開說明，應由擔任上
    訴人公司監察人之甲○○為上訴人之法定代理人，先予說明
    。
二、本件被上訴人戊○○、丁○○經合法通知均無正當理由不到
    場，核無民事訴訟法第三百八十六條各款所列情形，准依上
    訴人聲請，由其一造辯論而為判決。
三、按不變更訴訟標的，而補充或更正事實上或法律上之陳述者
    ，非為訴之變更或追加，民事訴訟法第二百五十六條定有明
    文。本件上訴人於原審即主張被上訴人四人擔任公司董事期
    間，違反法令章程及股東會決議，挪用公司資金投資不動產
    土地謀利，造成公司損害，應依公司法第一百九十二條第四
    項（上訴人誤載為第三項）、第一百九十三條、民法第五百
    四十四條對上訴人負損害賠償責任等語，此觀其「民事起訴
    狀」（原審補字卷三頁至七頁）自明；上訴人於本審並未變
    更上開訴訟標的法律關係，雖其就被上訴人如何挪用上訴人
    公司資金購置土地，如何造成公司損害等事實之陳述，與在
    原審時之陳述略有不同，核係補充或更正事實上之陳述範圍
    ，並非訴之變更或追加。被上訴人抗辯：上訴人主張之基礎
    原因事實已有變更，即係訴訟標的法律關係變更，其不同意
    上訴人所為訴之變更云云，核係誤會，併先敘明。
四、上訴人主張：被上訴人戊○○、丁○○、乙○○、丙○○等
    人，於民國八十四年六月一日起至八十六年六月十日期間，
    擔任渠公司之董事。渠公司登記營業事項係關於各種通訊器
    材、電話設備等之買賣、進出口等業務，所營事業，並無投
    資不動產項目，詎被上訴人等竟利用掌握公司經營權之機會
    ，未經正式召集董事會即私自挪用公司之資金炒作土地，而
    於八十五年六月二十八日，由被上訴人丙○○具名為承買人
    ，以新台幣（下同）六千三百萬元之高價，向訴外人王洪城
    購買總價值未達四千萬元，坐落台南縣官田鄉○○○段四八
    ０、四八一、四八二、四八七、四八八、四八九等六筆地號
    農地（下稱系爭農地），而登記在被上訴人乙○○名下，作
    為投資炒作土地，違反公司不得經營登記範圍以外業務之規
    定；其中並以渠公司全部資產二千三百萬元現金支付王洪誠
    ，餘款四千萬元則以人頭戶向台南縣官田鄉農會抵押借款，
    致渠公司受有二千三百萬元之損害。被上訴人等均係渠公司
    之董事，其等執行業務，未依照法令章程及股東會之決議，
    致公司受有損害，且其等處理委任事務，因上開逾越權限行
    為所生之損害，應由被上訴人等對渠負賠償責任。爰就渠所
    受損害中保留其他請求，僅就三百萬元部分先行訴請賠償；
    為此，本於公司法一百九十二條第四項、第一百九十三條、
    民法第五百四十四條規定，求為命被上訴人戊○○或丁○○
    或乙○○或丙○○給付三百萬元。如其中一人已為給付，就
    其給付範圍，他被上訴人免給付義務之判決；原審為渠敗訴
    判決，尚有未合；並聲明：(一)原判決廢棄。(二)被上訴人戊○
    ○或丁○○或乙○○或丙○○應給付上訴人三百萬元；如其
    中一人已為給付，就其給付範圍，他被上訴人免給付義務。
    (三)第一、二審訴訟費用由被上訴人負擔。(四)願供擔保，請准
    宣告假執行。
五、被上訴人戊○○抗辯：公司買土地準備建廠之決議，伊有參
    加，並經七個股東，即丁○○、甲○○、王清山、陳嘉銘、
    乙○○、丙○○及伊個人全部同意並簽名，會議記錄均係由
    甲○○、王清山保管等語；被上訴人丁○○抗辯：伊非實際
    掌控公司經營權之人，且未曾因公司購地一事被通知開會，
    亦未參與任何董事會決議購地，不負損害賠償之責，伊與上
    訴人公司同係受害人等語；被上訴人乙○○、丙○○則以：
    上訴人公司之股東僅有七人，即丙○○、戊○○、王清山、
    丁○○、乙○○、甲○○、陳嘉銘，前五人為董事，後二人
    為監察人，至於其他人則屬於隱名股東。被上訴人等於八十
    五年間購買系爭農地時，正值台灣土地價格在最高點附近，
    其後土地於九十三年間由債權人台南縣官田鄉農會承受時，
    恰在土地價格谷底之時，難認被上訴人即有造成公司損害，
    況公司全體股東均已同意並交付購地之款項。被上訴人並無
    違背職務情事，上訴人主張被上訴人等私自挪用公司資金購
    買土地，並以土地抵押借款四千萬元，其中九百五十一萬三
    千六百八十九元遭被上訴人等挪用云云，被上訴人均予否認
    ，其上開指訴事實，刑事部分並經台南地檢署以被上訴人丙
    ○○授權沈宗賢購買系爭農地，係經全昇公司董事會之決議
    ，且目的又在供全昇公司日後建廠之用，主觀上無圖得不法
    利益或損害全昇公司之犯意，並無侵占及背信之犯行，而處
    分不起訴在案；原審判決自無不合等語，資為抗辯；並聲明
    ：(一)上訴駁回。(二)第二審訴訟費用由上訴人負擔。(三)如受不
    利判決，願供擔保請准宣告假執行。
六、上訴人主張：被上訴人戊○○、丁○○、乙○○、丙○○等
    人，於八十四年六月一日起至八十六年六月十日期間，擔任
    上訴人公司之董事。上訴人公司登記營業事項係關於各種通
    訊器材、電話設備等之買賣、進出口等業務；被上訴人丙○
    ○於八十五年六月二十八日具名為承買人，以六千三百萬元
    價格向訴外人王洪城買受系爭農地，而登記在被上訴人乙○
    ○名下等情，業據上訴人於原審提出上訴人公司登記事項卡
    、系爭農地之土地登記簿謄本（原審補字卷八頁至五三頁）
    、不動產買賣契約書（原審訴字卷一三０頁至一三一頁）存
    卷可稽，且為被上訴人戊○○、乙○○、丙○○等人所不爭
    ，堪信上訴人此部分之主張為真實。
七、上訴人另主張被上訴人等四人係渠公司之董事，執行職務時
    ，明知公司不得經營未登記事項之業務，且未經董事會及股
    東會決議，竟決議向第三人以六千三百萬元高價，買受價值
    不高之系爭農地，並予登記在被上訴人乙○○名下，復以渠
    公司資產支付二千三百萬元現金，致公司受有二千三百萬元
    之損害，應由被上訴人等負賠償責任等語，則為被上訴人否
    認，並以上情置辯；是系爭農地買賣是否經上訴人公司董事
    會或股東會之決議？被上訴人等執行董事職務，或處理委任
    事務有無過失，是否逾越權限？是否造成上訴人公司之損害
    ？被上訴人應否負損害賠償責任？厥為本件首應審究之爭點
    。
八、上訴人主張：被上訴人等人擔任董事，決議以高價購買價值
    未及四千萬元之系爭農地，並挪用上訴人公司全部資產二千
    三百萬元現金交付出賣人，損害上訴人權益云云，無非係以
    系爭農地於八十五年間之公告現值不高，其後經法院拍賣時
    之鑑價亦低，且向第三人台南縣官田鄉農會貸款所得四千萬
    元中，部分款項流向原審同案被告沈宗賢帳戶等語，並提出
    系爭農地之地價謄本（本審卷五八頁至六三頁）為其論據
    ；然查：
（一）系爭農地不動產買賣契約書係由出賣人王洪城、買受人丙
      ○○於八十五年六月二十八日訂立，其中：
    (1)契約書第二條記載：「雙方約定買賣總價款為六千三百萬
      元，於本契約成立時由乙方（按即丙○○）即付一百萬元
      予甲方（按即王洪城）作為定金。其餘價款：於八十五
      年七月二日付一千二百萬元（全數由見證人沈宗賢負責代
      償第二順位之借貸款項。第二順位之清償所有證明文件乙
      方交由甲方收訖【沈宗賢、出賣人王洪城蓋章】）。八
      十五年七月八日付五百萬元（已收訖未另給據）【出賣人
      王洪城蓋章】。八十五年七月十一日付五百萬元（已收
      訖未另給據）【出賣人王洪城蓋章】。八十五年七月三
      十日已全部付清尾款一千萬元」等語。
    (2)又契約書「其他特約事項」欄並記載：「於八十五年六
      月二十八日乙方支付一百萬元予甲方收訖。甲方出印鑑
      證明書、戶籍謄本、印鑑章，乙方負責代償第二順位一千
      二百萬元。自耕能力證明書取得時，乙方交付五百萬元
      ，案件送地政事務所登記時，乙方交付五百萬元。登
      記完畢後乙方交付一千萬元及代償官田鄉農會抵押權三千
      萬元，其中一千萬元之部分款項，以本票作為憑證。官
      田鄉農會所借款之全數利息，以立約日至本案登記完畢日
      之中旬日為基準日，之前由甲方負擔。之後由乙方負擔」
      等語，此觀上開卷附之不動產買賣契約書第二條，及「其
      他特約事項」欄之記載至明（原審訴字卷一三０頁至一三
      一頁─原本附於台南地檢署九十年度偵續字第八九號2-1
      偵查卷一九一、一九二頁）。
    (3)是依系爭不動產買賣契約書所示，系爭農地買賣之總價款
      六千三百萬元中，買受人丙○○於農地過戶前，係支付一
      百萬元訂金及於八十五年七月八日、十一日各支付五百萬
      元現金，併於同年七月三十日交付尾款之一千萬元本票。
      至於系爭農地原已設定第一順位抵押權人官田鄉農會之三
      千萬元借款債務，約定由丙○○代償，第二順位抵押權之
      借款債務則作價一千二百萬元，由見證人沈宗賢負責代償
      。堪信買受人丙○○實際支付之現金僅為一千一百萬元，
      並非二千三百萬元，上訴人主張被上訴人等人係以上訴人
      公司之資產給付二千三百萬元買賣價款云云，與實情相左
      ，已難謂合。
（二）又系爭農地前於八十三年十一月二十四日經訴外人設定本
      金最高限額三千九百萬元之第一順位抵押權予第三人台南
      縣官田鄉農會，於同年十二月十五日設定九百六十萬元之
      第二順位抵押權予第三人沈石長；其後於八十五年七月十
      二日以買賣為原因，登記予被上訴人乙○○名下，其中第
      二順位抵押權人沈石長之抵押權係於八十五年七月三日清
      償，而於同年月五日辦理塗銷登記，至於第一順位抵押權
      人台南縣官田鄉農會之本金最高限額三千九百萬元抵押權
      則於八十五年十月十六日辦理權利內容變更登記為本金最
      高限額五千二百萬元。嗣乙○○為供北電電訊事業股份有
      限公司（下稱北電公司）之債務擔保，於八十七年四月二
      十日設定本金最高限額一千二百萬元抵押權予第三人勁騰
      科技股份有限公司（下稱勁騰公司）等情，有上訴人於原
      審提出而為被上訴人所未爭，系爭農地之土地登記簿謄本
      可按（原審補字卷一五頁至五三頁）。
（三）被上訴人丙○○於八十五年十月十六日，由被上訴人乙○
      ○以系爭農地設定本金最高限額五千二百萬元抵押權為擔
      保，而以第三人沈銀彰名義為借款人，並由被上訴人丙○
      ○、乙○○及原同案被告沈宗賢、訴外人曾文松擔任連帶
      保證人，以借款用途為購買土地之名目，向第三人台南縣
      官田鄉農會申請貸款四千萬元，經該農會評估系爭農地之
      總值為六千二百四十三萬四千八百元，而准貸四千萬元等
      情，此有台南縣官田鄉農會於九十五年四月十三日，以官
      農信字第０九五００五０一三七號函檢送包括借款申請書
      、借據、不動產調查報告書、收入傳票、取款憑條在內之
      相關申貸資料在卷（本審(一)卷八十頁至一一０頁）可參。
      至於台南縣官田鄉農會核准本件訴外人沈銀彰貸款後，撥
      款之四千萬元中，由當事人於八十五年十月二十九日清償
      第三人鄭昆琳積欠該農會之擔保放款三千零四十八萬六千
      三百十一元（即系爭第一順位抵押債務）；於八十五年十
      一月一日則分別匯款一百萬三千四百四十五元、三百三十
      五萬六千八百六十二元至訴外人沈宗賢所有一銀麻豆分行
      、下營農會帳戶，及清償沈宗賢積欠台南縣官田鄉農會之
      擔保放款五百零二萬三千百八十二元，併提領現金十三萬
      元乙情，則有台南縣官田鄉農會於九十一年四月三日，以
      官農信第０七九號函檢送「往來情形表」及相關撥款、提
      領支出傳票、取款憑條附於台南地檢署九十一年度偵字第
      一二０一號偵查卷七六頁至八八頁（函文及「往來情形表
      」另行影印附於本審(二)卷六五頁、六六頁）。
（四）又第三人台南縣官田鄉農會因債務人逾期未清償債務，而
      聲請法院對於沈銀彰、沈宗賢、曾文松、丙○○、乙○○
      等人核發支付命令，經台南地院於九十年四月十二日以九
      十年度促字一四三０三號核發支付命令後，因債務人均未
      聲明異議而確定。其後台南縣官田鄉農會並以上開確定支
      付命令為執行名義，聲請執行法院對於系爭農地為強制執
      行。台南地院以九十年度執字第二四二九七號受理後，經
      囑託台灣黌達鑑定中心有限公司於九十年十二月十日鑑價
      結果，系爭六筆土地總價值為三千一百三十三萬七千元。
      嗣迭經法院減價拍賣均無法拍定，而於九十一年六月十三
      日公告行特別拍賣程序三個月亦無人應買，依法視為債權
      人撤回執行，已由執行法院逕發債權憑證等情，此有本院
      依職權調取內附上開支付命令、確定證明書、不動產價值
      鑑定書、拍賣公告、債權憑證等文件之上揭執行卷宗在卷
      可參。
（五）綜上各情：
    (1)本件被上訴人丙○○代表上訴人公司，於八十五年六月間
      以六千三百萬元買入之系爭農地，經第三人台南縣官田鄉
      農會評估結果，確值六千二百四十餘萬元，並無高估情事
      ，此情參諸乙○○為供北電公司之債務擔保，而於八十七
      年間再次提供系爭農地設定本金最高限額一千二百萬元之
      第二順位抵押權予第三人勁騰公司乙情，更見如此。參以
      土地之公告現值每低於市價，上訴人以系爭農地於八十五
      年間之土地公告現值，逕認系爭農地於八十五年間之市價
      不及四千萬元，即嫌速斷。此外台灣地區之土地買賣市場
      ，於八十五、六年間交易活絡，買賣成交之價格相對較高
      ，其後歷經市場景氣低迷，土地價格大幅滑落，類似八十
      五、六年間之土地高價行情不再。系爭農地於九十年間，
      經法院囑託鑑價時僅值三千餘萬元，雖係真實反應土地交
      易市場歷經衰退後之行情，惟亦難據此逕認即係系爭農地
      在八十五年間之實際價值。是系爭農地於買入時確有六千
      三百萬元之價值，即難認擔任公司董事之被上訴人等有何
      處理委任事務之過失可言。
    (2)再證人沈石長於檢察官另案偵查中供證：「沈宗賢帶陳順
      與拿土地借二胎，伊將一千萬交沈宗賢出借，後來沈宗賢
      說要另外貸款，所以同意先塗銷，經過一年再還款」等語
      （台南地檢署九十二年度偵字第七六八四號偵查卷三九、
      四十頁─另行影印附於本審卷六八頁），核與原審同案
      被告沈宗賢於本院行準備程序時供承：「台南縣官田鄉農
      會匯入其帳立之款項係其向沈石長所借」等語（本審卷
      二一五頁）尚無不合；且沈宗賢並於八十七年八月二十一
      日匯款八百零四萬元予沈石長收受乙節，並有沈宗賢於檢
      察官另案偵查時，提出台南縣新營市農會匯款申請書一紙
      存卷可稽（台南地檢署九十一年度偵字第一二０一號偵查
      卷一三二頁─另行影印附於本審卷八三頁），參以沈石
      長所有第二順位抵押權確已於八十五年七月五日塗銷，則
      其二人供述上開款項既係沈石長同意轉而出借予原審同案
      被告沈宗賢者，核與實情相符，應堪信採。
    (3)又系爭農地買賣之付款方式，係由原審同案被告沈宗賢負
      責代償第二順位抵押債務事宜，縱沈宗賢實際並未交足一
      千二百萬元予沈石長，然系爭農地買賣雙方原即約定第二
      順位抵押債權以一千二百萬元計算，買受人並未因沈宗賢
      未實際付款而受有利益，訴外人沈宗賢雖受有利益，此項
      利益係減少出賣人應得之價款，被上訴人丙○○既未以上
      訴人公司資金為額外支付價款，難認上訴人受有何損害。
    (4)復參上訴人於當時係為經營電訊「二哥大」業務，為證人
      即上訴人公司股東王清山所證述，已如上述，而台灣地區
      經營「二哥大」於當時固然有其市場，惟未久即為「大哥
      大」通訊業務取代，迅即退出市場。被上訴人等人既為上
      訴人公司之董事，為經營「二哥大」通訊業務，而為購置
      土地，難認係為炒作土地謀利。上訴人主張被上訴人等人
      擔任其公司之董事，竟炒作土地謀利，其執行董事職務有
      過失，造成上訴人公司之損害云云，尚屬無法證明。此外
      上訴人僅以被上訴人等上開買賣系爭農地行為，逕認被上
      訴人等與出賣人串謀勾結，以掏空公司二千三百萬元云云
      ，惟未據提出證據以資證明，核係臆測之詞，亦不足採。
九、上訴人另主張其公司登記營業事項並無投資不動產項目，詎
    被上訴人等人竟利用掌握公司經營權之機會，未經正式召集
    董事會即私自決定挪用公司之資金炒作土地，其執行董事之
    委任事務，逾越權限云云；惟查：
（一）上訴人公司之股東名冊，依公司登記事項卡之登載僅七人
      ，此觀上開卷附之上訴人公司登記事項卡（原審補字卷九
      、十一頁），及被上訴人於原審提出之經濟部函（原審訴
      字卷一０三頁至一０四頁）至明。然上訴人抗辯其公司股
      東人數不僅於此，而證人陳柏縉於本院行準備程序時亦證
      述：「伊於八十五年左右加入為全昇股東，丙○○找我加
      入的，丙○○會打電話通知伊開會，但伊都沒有去參加。
      丙○○說發起人才有登記為股東，伊是不記名股東」等語
      （本審(一)卷二０九頁）。即被上訴人亦不否認除股東名冊
      列載之七人外，其他人屬於隱名股東之事實，併訴外人陳
      嘉銘（上訴人之原始股東之一）及被上訴人丙○○於檢察
      官另案偵查時，陳嘉銘供陳：「七位股東有另外去找暗股
      」；丙○○亦供承：「當初原始股東有七人，我也有找暗
      股」等語（台南地檢署八十九年度偵字第九一九七號偵查
      卷八四頁─另行影印附於本審卷七二頁），此外原審同
      案被告沈宗賢於本院行準備程序亦供陳：「我只是插丙○
      ○的股份，交給丙○○八十萬元」等語（本審卷二一二
      頁），綜參上情，堪認上訴人公司之股東係以記名股東為
      主，而以其餘投資人為隱名股東，則被上訴人等執行董事
      職務時，對於隱名股東之權益亦應一併注意，自屬當然。
（二）又訴外人陳柏縉（原名陳明發）前向台南地檢署告發被上
      訴人丙○○及訴外人陳嘉銘二人涉有偽造文書等罪嫌，經
      檢察官受理後，被上訴人丙○○於檢察官九十二年五月二
      十八日訊問時，提出其上由出席人員：李源堂、沈宗賢、
      陳晉男、莊佳忠、乙○○、甲○○、王清山、陳振芳、戊
      ○○、丙○○、姜德基、丁○○、劉美月、陳信龍、朱先
      進、張春蓮等人簽到，上訴人公司於八十五年八月二十五
      日召開之第一次股東大會紀錄，其上記載：「六工作報告
      ：．．．。(三)報告公司購置土地轉投資情形。．．．。七
      討論提案與決議：2.通過：公司股數以轉投資購置官田鄉
      ○○○段四八０號等六筆面積3497坪之土地案。3.通過：
      公司股數以１００股股數分配案及土地購地之價款，如公
      司不足時，將以１００股之分配百分比之計算通知各股東
      繳納之。」乙節，此有上開股東大會會議紀錄附於台南地
      檢署九十年度偵續字第八九號2-1偵查卷一六一頁至一六
      六頁（另行影印附於本審(二)卷七三頁至七八頁）可按。
（三）即上訴人公司之監察人甲○○於檢察官偵訊時，亦到場供
      證：「伊後來成為北電公司股東。伊沒有找暗股。全昇公
      司因經營不善，股東資金打七折變為北電（股東）」等語
      （台南地檢署八十九年度偵字第九一九七號卷九六頁反面
      至九七頁反面─另影印附於本審(二)卷八一頁、八二頁）。
      至於證人王清山於本院行準備程序時亦證述：「當時開會
      是報告營運的事情，當時是經營二哥大，開完會後不到一
      個月就沒有營運。開會大約有十幾個人，有些是股東的家
      屬參與，當時有簽名。」等語（本審(一)卷二一０頁）。
（四）至於系爭農地之不動產買賣契約書係由出賣人王洪城、買
      受人丙○○於八十五年六月二十八日訂立，嗣於八十五年
      七月十二日以買賣為原因，登記予被上訴人乙○○名下乙
      節，則有上開卷附之土地登記簿謄本、不動產買賣契約書
      可參。
（五）綜上：
    (1)上訴人公司之監察人甲○○，及股東王清山均不否認參與
      該次股東大會，惟否認上開股東會紀錄之真正，然上開股
      東大會召開時間在購置系爭農地之後，且大會紀錄內載主
      席：「報告公司購置土地轉投資情形。」，並已明確載明
      購置土地地號及面積等明細，其召開股東大會時間併為籌
      湊資金，以支付農地價金，與購買系爭農地之流程亦相契
      合；參以上訴人於本院審理時亦自陳：甲○○於八十五年
      七月四日匯款三十五萬元至公司帳戶充作購買土地資金之
      事實，並有甲○○匯款之交易明細表（原審訴字卷一六六
      頁）可佐，堪信甲○○、王清山等人於參加上開股東大會
      時，應已知悉股東大會決議事項包括購置系爭農地事宜者
      亦明，雖其等於事後證述不知情云云，要無足採。
    (2)又上開股東大會之召開，就討論購置系爭農地一事，核係
      被上訴人丙○○等董事，預備供作廠房使用而購置系爭農
      地後，提請股東大會予以追認之性質；是就購置土地事項
      既經召開股東大會決議通過，被上訴人等執行董事職務即
      無逾越法令或股東會決議之行為可言。
    (3)又證人王清山已證述：上訴人公司當時係經營二哥大等語
      ，足認被上訴人丙○○原係為購置建廠土地，並非炒作土
      地謀利者，已如上述，參以台灣地區於八十五、六年間，
      經營「二哥大」之通訊業務固有其市場，惟受限於各項不
      利因素，未久即為「大哥大」之通訊業務所取代，而迅即
      退出市場。被上訴人等人既為上訴人公司之董事，為經營
      「二哥大」通訊業務而購置土地，其後因市場關係而退出
      該項業務，核係負責公司經營決策之人決策有無失當問題
      ，縱因之造成公司之損失，若綜觀「二哥大」通訊業務之
      遭「大哥大」通訊業務所取代，係由市場競爭結果論之，
      尚難逕認決策者個人有何應注意、能注意而不注意之過失
      可言。上訴人主張被上訴人等擔任公司之董事，處理公司
      委任事務有過失云云，亦不足採。
    (4)此外被上訴人丙○○、乙○○等人於購入系爭農地後，隨
      即於同年八月二十五日召開包括記名股東及未記名之隱名
      股東在內之全體股東大會報告購置情形，並提請討論及追
      認通過，縱被上訴人等人執行董事職務時未及先行開會研
      商，惟既於事後經全體股東大會決議通過，亦難認被上訴
      人執行董事職務有何逾越權限情事。上訴人主張被上訴人
      等人執行董事職務，處理委任事務有逾越權限之行為云云
      ，同無足採。
十、第按股份有限公司與董事間之關係，除公司法另有規定外，
    依民法關於委任之規定。董事會執行業務，應依照法令章程
    及股東會之決議。董事會之決議，違反前項規定，致公司受
    損害時，參與決議之董事，對於公司負賠償之責，公司法第
    一百九十二條第四項、第一百九十三條第一項、第二項前段
    分別定有明文。至於民法第五百四十四條規定：受任人因處
    理委任事務有過失，或因逾越權限之行為所生之損害，對於
    委任人應負賠償之責。本件被上訴人等於執行董事職務時，
    為購置廠房之用，而由被上訴人具名向第三人購買系爭農地
    ，於事後並提請包括記名股東及未記名之隱名股東在內之全
    體股東大會追認，並無違反法令章程或股東會決議之行為，
    且其等以六千三百萬元購置系爭農地作為廠房之用，並無高
    估情事，難認有何損害上訴人公司利益情形，雖其後所經營
    「二哥大」通訊業務因市場關係而停業，負責公司經營決策
    者之縱因決策失當造成公司之損失，非關被上訴人董事之個
    人因素，亦難認被上訴人等人執行董事職務，處理受委任事
    務有何過失可言。此外上訴人復未提出其他積極事證以資證
    明被上訴人等人有何過失或逾越職務行為，致造成上訴人公
    司損害情事，其空言主張被上訴人應負損害賠償責任云云，
    為無理由。
十一、綜上，本件上訴人主張被上訴人等擔任上訴人公司董事期間
    ，未經董事會及股東會之決議，逾越權限，由被上訴人丙○
    ○具名，以六千三百萬元之高價向第三人購買總值未達四千
    萬元之系爭農地，以炒作土地謀利，違反公司不得經營登記
    範圍以外之業務規定，並以上訴人公司之全部資產二千三百
    萬元現金支付第三人，造成上訴人公司之損失者，為無理由
    。從而，上訴人主張本於公司法第一百九十三條，第一百九
    十二條第四項、民法第五百四十四條規定，求為命被上訴人
    戊○○或丁○○或乙○○或丙○○給付三百萬元。如其中一
    人已為給付，就其給付範圍，他被上訴人免給付義務之判決
    ，即屬無據，不應准許；原審為其敗訴之判決，及駁回其假
    執行之聲請，於法並無不合，上訴意旨指摘原判決不當，求
    予廢棄改判，為無理由，應予駁回。
十二、本件事證已臻明確，兩造其餘攻擊方法，不影響本件判決結
    果，爰不一一論述，併此敘明。
十三、據上論結，本件上訴為無理由，依民事訴訟法第四百六十三
    條、第三百八十五條第一項前段、第四百四十九條第一項、
    第七十八條，判決如主文。
中    華    民    國    95    年    11    月    14    日
                    民事第三庭
                                審判長法  官  陳  光  秀
                                      法  官  曾  平  杉
                                      法  官  李  文  賢
上為正本係照原本作成。
如對本判決上訴，須於判決送達後20日內向本院提出上訴狀，未
表明上訴理由者，應於上訴後20日內，向本院提出理由書（須附
繕本）。依法須繳納裁判費並應委任律師為訴訟代理人，始得上
訴。
中    華    民    國    95    年    11    月    16    日
                                      書記官  劉  清  洪
【附記】
民事訴訟法第466條之1：
(1)對於第二審判決上訴，上訴人應委任律師為訴訟代理人。但上
  訴人或其法定代理人具有律師資格者，不在此限。
(2)上訴人之配偶、三親等內之血親、二親等內之姻親，或上訴人
  為法人、中央或地方機關時，其所屬專任人員具有律師資格並
  經法院認為適當者，亦得為第三審訴訟代理人。
民事訴訟法第466條之2：
  上訴人無資力委任訴訟代理人者，得依訴訟救助之規定，聲請
  第三審法院為之選任律師為其訴訟代理人。
                                                 K


司法院資訊處製作；財團法人民間司法改革基金會備份。
